臺灣宜蘭地方法院刑事判決　　　　　　　　　　　　　九十一年度易字第二二四號
　　公　訴　人　臺灣宜蘭地方法院檢察署檢察官
　　被　　　告　甲○○
　　　　　　　　乙○○
　　共　　　同
　　選任辯護人　柯士斌
　　　　　　　　黃豪志
右列被告因竊盜案件，經檢察官提起公訴（九十一年度偵字第六一九號），本院判決
如左：
    主  文
甲○○共同竊盜，處有期徒刑陸月，如易科罰金，以參佰元折算壹日。
乙○○無罪。
    事  實
一、甲○○於民國九十一年三月二日晚間九時許，在宜蘭縣五結鄉○○○路利澤段靠
    近龍德工業區之某處，受姓名年籍不詳綽號「阿土」之人之雇用，以每小時新臺
    幣（下同）八百五十元之代價載運砂石，甲○○竟與「阿土」共同基於意圖為自
    己不法所有之犯意聯絡，於同日晚間十時許，由甲○○駕駛車牌號碼ＫＳ—一四
    七號營業大貨車，至宜蘭縣五結鄉五九九地號之國有土地上，由「阿土」負責駕
    駛怪手挖掘砂石後，先後多次由甲○○駕駛大貨車載運所盜採之砂石至乙○○所
    有位於宜蘭縣五結鄉○○段六０一地號（檢察官誤載為六十二之一地號）及中華
    工程股份有限公司所有之宜蘭縣五結鄉○○段五九九之二地號之土地上，嗣於同
    月三日凌晨一時許，為警在成功段五九九地號土地上當場查獲正在載運砂石之甲
    ○○，因而查知上情。
二、案經宜蘭縣警察局移送臺灣宜蘭地方法院檢察署檢察官偵查起訴。
    理  由
壹、有罪部分（即被告甲○○部分）
一、訊據被告甲○○於本院調查及審理中對於上揭犯行均坦承不諱，並經證人丙○○
    ○○到庭結證屬實，復有宜蘭縣五結鄉○○段五九九地號遭人盜採現場會勘紀錄
    、宜蘭縣警察局九十一年三月五日警刑經字第０九一００００五二三號函及所附
    現場照片十二幀、汽車新領牌照登記書、宜蘭縣羅東地政事務所九十一年五月十
    四日羅地一（一七）字第０九一０００四九四九號函及所附五結鄉○○段五九九
    地號土地登記謄本等件附卷可稽，且經本院現場勘驗明確，此有現場勘驗筆錄及
    照片六幀在卷可按，核均與被告甲○○前開任意性自白之事實相符，本件事證明
    確，被告甲○○共同竊盜之犯行，堪以認定。
二、查被告甲○○與「阿土」共同前往竊盜國有土地上之砂石，核其所為，係犯刑法
    第三百二十條第一項之竊盜罪。公訴意旨認被告係犯同法第三百二十一條第一項
    第四款之結夥三人以上竊盜罪，惟查被告乙○○並未成立犯罪（如後述）則除被
    告甲○○陳稱除阿土外，並無其他人在該盜採砂石之現場，則又未查獲其他車輛
    或人員，故當不能僅依證人之證述即認被告甲○○係結夥三人以上犯之，故公訴
    人所指被告甲○○涉犯刑法第三百二十一條第一項第四款之加重竊盜罪，尚有未
    洽，惟其基本事實同一，本院自應予審理，並變更其起訴法條。被告甲○○與阿
    土就上揭犯行，有犯意之聯絡及行為之分擔，皆為共同正犯。被告先後多次載運
    砂石乃屬一犯意接續多次行為，侵害一個法益，應為接續犯，屬單純一罪。爰審
    酌被告甲○○因一時貪念致為竊盜之犯行，及其犯罪所生危害、犯後態度等一切
    情狀，量處如主文所示之刑，並諭知易科罰金之折算標準。
貳、無罪部分（即被告乙○○部分）
一、公訴意旨略以：乙○○與甲○○、「阿土」及另二位姓名不詳之男子，共同基於
    意圖為自己不法所有之犯意聯絡，結夥三人以上，自九十一年三月二日晚間十時
    許，至同月三日凌晨一時許，由甲○○駕駛車牌號碼ＫＳ—一四七號營業大貨車
    ，在宜蘭縣五結鄉○○段五九九地號之國有土地上，偕同另二部由上述二名不詳
    姓名之男子駕駛，車牌號碼不詳之大貨車，為阿土載運自上述土地盜採之砂石至
    乙○○所承租，位於宜蘭縣五結鄉○○段六十二之一地號之土地上堆放，因認被
    告乙○○涉有結夥三人以上竊盜之罪嫌。
二、按犯罪事實應依證據認定之，無證據不得推定其犯罪事實；又不能證明被告犯罪
    者，應諭知無罪之判決；刑事訴訟法第一百五十四條、第三百零一條第一項分別
    定有明文。又犯罪事實之認定，應憑真實之證據，倘證據是否真實尚欠明確，自
    難以擬制推測之方法，為其判斷之基礎；而認定犯罪事實之證據係指足以認定被
    告確有犯罪行為之積極證據而言，該項證據自須適合於被告犯罪事實之認定，始
    得採為斷罪資料，最高法院五十三年著有臺上字第六五六號、二十九年上字第三
    一０五號判例。且刑事訴訟上證明之資料，無論其為直接或間接證據，均須達於
    通常一般之人均不致有所懷疑，而得確信其為真實之程度，始得據為有罪之認定
    ，若其關於被告是否犯罪之證明未能達此程度，而有合理懷疑之存在，致使無從
    形成有罪之確信，根據「罪證有疑，利於被告」之證據法則，即不得遽為不利被
    告之認定，亦有最高法院七十六年度臺上字第四九八六號判例可稽。其以情況證
    據（即間接證據）斷罪時，尤須基於該證據在直接關係上所可證明之他項情況事
    實，本乎推理作用足以確證被告有罪，方為合法，不得徒憑主觀上之推想，將一
    般經驗上有利被告之其他合理情況逕予排除，此觀諸最高法院三十二年上字第六
    七號自明。所謂認定犯罪事實之證據，係指足以認定被告確有犯罪行為之積極證
    據而言，苟未能發現相當證據，或證據不足為不利於被告事實之認定時，即應為
    有利於被告之認定，更不必有何有利之證據，亦不能以推測或擬制之方法，以為
    裁判基礎（最高法院二十九年上字第三一０五號、四十年台上字第八六號、五十
    六年度台上字第八０七號判例意旨參照）。
三、本件公訴人指述被告乙○○涉有竊盜犯行，係以同案被告甲○○與被告乙○○有
    於九十一年三月間以行動電話聯繫，且同案被告甲○○所盜採之砂石係堆放於被
    告乙○○所有之土地上及證人蘇明勝之證述、盜採會勘紀錄為其論據。訊之被告
    乙○○堅決否認上情，辯稱：我從頭到尾都沒有到那裡，我是冤枉的等語。
四、經查：
  （一）同案被告甲○○盜採國有土地上之砂石，並將之堆放於被告乙○○所有之土
        地上，此業據同案被告甲○○坦認在卷，惟同案被告甲○○亦陳稱其並原不
        認識被告乙○○，而係於偵查庭開庭結束之後，始與被告乙○○有所聯繫，
        參諸中華電信股份有限公司之雙向通聯紀錄，被告甲○○與被告乙○○於九
        十一年三月二十日、二十一日先後以電話聯絡，惟由該通聯紀錄以觀，該次
        通話時間並無明確之記載，僅能判斷係於九十一年三月二十日、二十一日間
        某時有以電話聯繫，與被告乙○○辯稱係於開庭結束之後，與被告甲○○商
        討委任律師之事宜等情相符，並無積極證據證明被告乙○○與被告甲○○係
        於開庭前即已認識並有聯繫等情。
  （二）同案被告甲○○所竊得之砂石，雖堆放於成功段六０一地號之土地上（檢察
        官誤載為成功段六十二之一地號土地），惟被告乙○○於當時並未在現場，
        且該土地並無門鎖可阻止他人進入，且除堆放於成功段六０一地號之土地上
        外，該竊得之土石，尚堆放於中華工程有限公司所有之成功段五九九之二地
        號之土地上，此經本院現場勘驗明確，並有現場勘驗筆錄及照片在卷可稽，
        顯見該土地並未加圍籬，任何人得以隨意進出，當不能僅因被告甲○○將砂
        石堆放於被告乙○○所有之土地上，即認被告乙○○與被告甲○○有共犯竊
        盜之犯行，況該竊得之砂石，有部分係堆置於中華工程有限公司之土地上，
        更無從以此即認被告乙○○有共同竊盜之犯行。綜上所述，公訴人所指之證
        據，不足以證明被告乙○○犯罪，此外，本院復查無其他積極證據證明被告
        乙○○確有公訴人所指之犯行，揆諸首揭說明，既無積極證據足認被告有共
        同竊盜之行為，不能證明被告犯罪，依法應為無罪判決之諭知。
據上論斷，應依刑事訴訟法第二百九十九條第一項前段、第三百條、第三百零一條第
一項前段，刑法第三百二十條第一項、第二十八條、第四十一條第一項，罰金罰鍰提
高標準條例第一條前段、第二條，判決如主文。
本案經檢察官賴慶祥到庭執行職務
中        華        民        國    九十一    年    九    月    三十    日
                                臺灣宜蘭地方法院刑事第一庭
                  審判長法  官    林  明  山
                                          法  官    辜  漢  忠
                                          法  官    鄭  貽  馨
右正本證明與原本無異。
如不服本判決，應於判決送達後十日內向本院提出上訴狀( 應附繕本 )。
                                          書記官    陳  憲  文
中        華        民        國    九十一    年    十    月     一     日
附錄論罪法條
刑法第三百二十條第一項
 (普通竊盜罪、竊佔罪)
意圖為自己或第三人不法之所有，而竊取他人之動產者，為竊盜罪，處五年以下有期
徒刑、拘役或五百元以下罰金。
